【裁判字號】    95,上訴,1264
【裁判日期】    950904
【裁判案由】    違反槍砲彈藥刀械管制條例等
【裁判全文】
臺灣高等法院高雄分院刑事判決        95年度上訴字第1264號
    上  訴  人
    即  被  告  甲○○
                        （現另案於臺灣高雄監獄執行中）
    指定辯護人  洪千琪  律師
    上  訴  人
    即  被  告  乙○○
    上  訴  人
    即  被  告  丙○○
    上2人共同
    選任辯護人  蔡錫欽  律師
上列上訴人因違反槍砲彈藥刀械管制條例等案件，不服臺灣屏東
地方法院94年度訴字第942 號中華民國95年5 月29日第一審判決
（起訴案號：臺灣屏東地方法院檢察署93年度偵字第5890號、94
年度偵字第815 號、第894 號），提起上訴，本院判決如下：
    主  文
原判決關於被告甲○○被訴販賣第二級毒品、販賣改造手槍未遂
及定應執行刑部分，以及被告乙○○、丙○○部分，均撤銷。
甲○○共同連續販賣第二級毒品，處有期徒刑捌年；其因販賣毒
品所得之新臺幣壹萬貳仟元沒收，如全部或一部不能沒收時，以
其財產抵償之。又共同未經許可，販賣可發射金屬子彈具有殺傷
力之改造手槍，未遂，處有期徒刑年，併科罰金新臺幣萬元
，罰金如易服勞役，以新臺幣貳仟元折算壹日；扣案之改造手槍
壹支及子彈貳顆，均沒收。應執行有期徒刑拾年拾月，併科罰金
新臺幣萬元，罰金如易服勞役，以新臺幣貳仟元折算壹日；其
因販賣毒品所得之新臺幣壹萬貳仟元沒收，如全部或一部不能沒
收時，以其財產抵償之；扣案之改造手槍壹支及子彈貳顆，均沒
收。
乙○○共同連續販賣第二級毒品，處有期徒刑柒年貳月；其因販
賣毒品所得之新臺幣貳仟元沒收，如全部或一部不能沒收時，以
其財產抵償之。
丙○○共同連續販賣第二級毒品，處有期徒刑柒年貳月；其因販
賣毒品所得之新臺幣壹萬元沒收，如全部或一部不能沒收時，以
其財產抵償之。又共同寄藏可發射金屬子彈具有殺傷力之改造手
槍，處有期徒刑壹年貳月，併科罰金新臺幣壹萬元，罰金如易服
勞役，以新臺幣貳仟元折算壹日；扣案之改造手槍壹支及子彈貳
顆，均沒收。應執行有期徒刑捌年，併科罰金新臺幣壹萬元，罰
金如易服勞役，以新臺幣貳仟元折算壹日；其因販賣毒品所得之
新臺幣壹萬元沒收，如全部或一部不能沒收時，以其財產抵償之
；扣案之改造手槍壹支及子彈貳顆，均沒收。
    事  實
一、甲○○曾於民國78年間，因妨害秩序案件，經臺灣臺北地方
    法院以78年易字第895 號判決判處有期徒刑8 月確定。嗣於
    81年間，又因違反肅清煙毒條例、偽造文書及偽造印文等案
    件，經臺灣彰化地方法院以81年訴字第629 號判決判處應執
    行有期徒刑3 年5 月確定。再於83年間，因偽造有價證券案
    件，經臺灣高等法院臺中分院以82年上訴字第1562號判決判
    處有期徒刑3 年6 月確定。復於同年（即83年）間因懲治盜
    匪條例案件，經本院以83年上訴字第1893號判決判處有期徒
    刑15年確定。上開臺灣彰化地方法院、臺灣高等法院臺中分
    院及本院所處之徒刑，後經本院以84年聲字第412 號裁定應
    執行有期徒刑20年確定，而與甲○○上揭為臺灣臺北地方法
    院判處之有期徒刑8 月，自81年8 月28日起接續執行，本應
    至101 年5 月12日縮刑期滿，執行完畢，惟於90年9 月28日
    ，甲○○即獲假釋出獄。惟其不知警惕，竟在假釋付保護管
    束期間，於下列時、地，由甲○○分別與乙○○、丙○○共
    同連續販賣甲基安非他命毒品予許文華、陳福雄牟利；或由
    甲○○與丙○○共同寄藏改造手槍、子彈；或由甲○○販賣
    改造手槍、子彈予林志豪未遂：
  (一)甲○○與乙○○共同連續販賣甲基安非他命毒品予許文華牟
    利：
    甲○○與乙○○共同基於牟利，販賣第二級毒品之概括犯意
    聯絡，於93年10月初某日及同年11月12日晚上9 點多，在上
    開鐵皮屋內，先後由甲○○交付乙○○甲基安非他命毒品各
    1 次，每次重量約0.1 公克，供潘志明以1,000 元之價格，
    在屏東縣來義鄉望嘉村橋頭，連續將毒品販賣給許文華2 次
    ，惟潘志明均未將犯販賣毒品價金如數交給甲○○，而自行
    花用完畢。
  (二)甲○○與丙○○共同連續販賣甲基安非他命毒品予陳福雄牟
    利：
    甲○○與丙○○共同基於販賣第二級毒品牟利之概括犯意聯
    絡，先於93年10月18日下午某時，由丙○○聯絡買主陳福雄
    ，再於當日晚間，在屏東縣新埤鄉餉潭村入口處紅綠燈之約
    定地點，由陳福雄交付5,000 元價金予丙○○，丙○○取得
    價金後，再向甲○○拿取重約1 錢之甲基安非他命，於前開
    約定地點，將毒品交予陳福雄。復於93年11月1 日，先由甲○○交付甲基安非他命毒品予丙○○，丙○○在同前地點，
    向陳福雄收取5,000 元價金，20分鐘後，再通知陳福雄前往
    前開紅綠燈對面之土地公廟，拿取放置在該廟前花盆內、以
    夾鏈袋及香菸盒包裝完妥之甲基安非他命毒品（重量約1 錢
    ）而完成交易。
  (三)丙○○與甲○○共同寄藏改造手槍及土造子彈：
    甲○○未經許可，於93年9 月間某日，基於寄藏改造手槍、
    子彈之犯意，受綽號「松仔」之成年男子之囑託，將「松仔
    」交付之具殺傷力之土造子彈3 顆（均由直徑9.49厘米、長
    度18.91 厘米之金屬彈殼及直徑8.76厘米之金屬彈頭所組合
    而成，惟其中1 顆於鑑驗時試射後僅餘彈殼，已無殺傷力）
    及具有殺傷力之改造手槍1 支（為仿WALTHER 廠PPK/S 型半
    自動手槍、換裝土造金屬槍管改造而成，其槍枝管制編號為
    0000000000），寄藏在屏東縣潮州鎮「公園傳奇」大廈其租
    屋處內。嗣於93年9 月間某日，甲○○與丙○○另基於寄藏
    改造手槍之犯意聯絡，在屏東縣潮州鎮「公園傳奇」大廈，
    即甲○○前開租屋處內，由甲○○將上開改造手槍、子彈置
    於黑色霹靂腰包，再裝在行李袋內，交由知情之丙○○攜回
    屏東縣來義鄉望嘉村2 之9 號住處保管，嗣於93年10月26日
    ，再由甲○○前往取回。
  (四)甲○○販賣改造手槍及土造子彈未遂：
    甲○○基於販賣改造手槍及土造子彈之犯意，於93年11月8
    日，由乙○○將有意購買改造手槍之林志豪帶往前述紫靈宮
    右側鐵皮屋內，與甲○○共同洽談槍彈買賣事宜。甲○○原
    擬以40,000元至50,000元之價格，將其受寄藏之上開手槍及
    土造子彈售與林志豪，惟因林志豪認為價格高昂，無力負擔
    ，致未能成交（乙○○涉犯幫助販賣改造手槍罪嫌部分，未
    據檢察官起訴）。嗣於93年11月23日下午3 時10分，為警在
    屏東縣新埤鄉餉潭村紫靈宮右側鐵皮屋內為警搜索，扣得上
    開槍、彈，進而查獲上情。
二、案經臺灣屏東地方法院檢察署檢察官指揮保安警察第三總隊
    偵查起訴。
    理  由
甲、程序方面：
一、按被告以外之人（包括證人、鑑定人、告訴人、被害人及共
    同被告等）於審判外之陳述雖不符刑事訴訟法第159 條之1
    至之4 等4 條之規定，而經當事人於審判程序同意作為證據
    ，法院審酌該言詞陳述或書面陳述作成時之情況，認為適當
    者，亦得為證據；當事人、代理人或辯護人於法院調查證據
    時，知有刑事訴訟法第159 條第1 項不得為證據之情形，而
    未於言詞辯論終結前聲明異議者，視為有前項之同意，同法
    第159 條之5 定有明文。立法意旨在於傳聞證據未經當事人
    之反對詰問予以核實，原則上先予排除。惟若當事人已放棄
    反對詰問權，於審判程序中表明同意該等傳聞證據可作為證
    據；或於言詞辯論終結前未聲明異議，基於尊重當事人對傳
    聞證據之處分權，及證據資料愈豐富，愈有助於真實發見之
    理念，且強化言詞辯論主義，使訴訟程序得以順暢進行，上
    開傳聞證據亦均具有證據能力。本件證人陳福雄固曾於警詢
    中為陳述，其性質雖屬傳聞證據，惟其未再於法院審理中為
    陳述，且查無符合同法第159 條之1 至之4 等前4 條之情形
    ，其所為之上開警詢筆錄內容，業經本院準備程序、審理時
    予以提示並告以要旨，且各經檢察官、辯護人及被告等人表
    示意見。當事人或辯護人已知上述筆錄乃傳聞證據，且均未
    於言詞辯論終結前對該等筆錄內容異議，依上開規定，是其
    於警詢中之證言應具有證據能力，本院審酌上開筆錄作成時
    ，較無人情施壓或干擾，亦無不當取供之情形，認為以之作
    為本案之證據亦屬適當，是其於警詢中之證言自具有證據能
    力。
二、內政部警政署刑事警察局刑鑑字第0930237788號槍彈鑑定書
    鑑定報告，係被告以外之人於審判外之書面陳述，依刑事訴
    訟法第159 條第1 項之規定，屬於傳聞證據，惟於立法理由
    明確說明，該條所謂「除法律有規定者」外，尚包括同法第
    159 條之1 至第159 條之5 及第206 條等規定。本件鑑定係
    經審判長、受命法官或檢察官選定或囑託機關、團體所為之
    鑑定，所鑑定之結果，鑑定人依刑事訴訟法第206 條所出具
    之鑑定報告，係刑事訴訟法第159 條第1 項所指例外規定，
    有證據能力。且被告對於該鑑定報告亦表示同意為證據，則
    依據刑事訴訟法第159 條之5 第1 項規定，自得為證據。
三、內政部警政署保安警察第三總隊第二大隊搜索扣押證明筆錄
    暨扣押物品目錄表，係被告以外之人於審判外所做之書面陳
    述，屬於傳聞證據。惟其本質上屬公務員本於職權所為，其
    正確性及可信性頗高，如有錯誤亦可請求更正，應屬第159
    條之4 第1 款由公務員職務上所製作之紀錄或證明文書，具
    有證據能力。
四、本件被告丙○○、甲○○因涉嫌違反毒品危害防制條例第4
    條之販賣毒品罪、槍砲彈藥刀械管制條例第11條第4 項之持
    有改造槍枝罪，經臺灣屏東地方法院檢察署於93年11月10日
    依職權核發屏檢昇厚成字第409 號、93年10月14日屏檢昇厚
    成字第394 號通訊監察書（參93年度警聲搜字第1184號偵查
    卷第3 頁至第5 頁），指定保安警察第三總隊第二大隊第一
    中隊為執行通訊監察機關，以利偵查，因此若執行機關執行
    時係遵守令狀允許之範圍所為之通訊監聽，對人民之通訊保
    障未予非法剝奪，其所取得之監聽內容自屬合法證據，自有
    證據能力，因此本件之監聽譯文自有證據能力，本院自得加
    以採為證據，併此敘明。
五、被告甲○○之辯護人爭執共同被告乙○○、丙○○於警訊時
    有關甲○○之陳述無證據能力云云。按被告以外之人（包括
    證人、鑑定人、告訴人、被害人及共同被告等）於審判外之
    陳述，除法律有規定外，不得作為證據，刑事訴訟法第159
    條第1 項定有明文。因此共同被告乙○○、丙○○於警訊時
    有關甲○○之陳述，既不符刑事訴訟法第159 條之1 至之3
    之規定，且共同被告乙○○、丙○○業經原審以證人身份具
    結交互詰問，故其2 人於警訊時有關甲○○之陳述又無刑事
    訴訟法第159 條之2 特別可信之情形，故依同法第159 條第
    1 項規定，自無證據能力。
乙、實體方面：
一、被告甲○○與被告乙○○共同連續販賣甲基安非他命毒品予
    許文華部分（即事實欄一、(一)）：
（一）訊據上訴人即被告甲○○矢口否認前開販賣第二級毒品甲
      基安非他命毒品予許文華之犯行，辯稱：我有拿毒品給乙○○，但目的是要給他施用，我不知道他拿去賣，我也不
      認識許文華這個人等語。惟訊據上訴人即被告乙○○則坦
      承上揭販賣毒品之事實，並稱：「當時是許文華來找我的
      ，他是我們隔壁村的，我們一起作鐵工，他有一次酒醉，
      問我說我有無認識賣毒品的，我說我幫他找看看，我就找
      上甲○○，因我姐姐認識甲○○，我和我姐姐常到他的果
      園工作，有一次聽他講電話時知道他有從事毒品交易，所
      以我才會去找甲○○問他有無毒品可賣，甲○○說你要拿
      多少，我說拿1 仟元的毒品，他就從他身邊拿出1 包毒品
      給我，我跟甲○○說我領薪水的時候，我再拿錢給他，我
      有跟甲○○說是我朋友許文華要吸食的，許文華給我的錢
      我先拿去用，等我領到薪水再還給他。」等語（見原審卷
      第56頁）。被告乙○○之選任辯護人則以：被告乙○○係
      幫助許文華購買第二級毒品施用，應成立幫助施用第二級
      毒品罪，而非成立共同販賣第二級毒品罪，且被告乙○○
      係向許文華拿取1,000 元，再以1,000 元向被告甲○○購
      買，購得後之安非他命原封不動交給許文華，中間並無任
      何利益，被告乙○○應僅成立轉讓毒品罪，並非成立販賣
      毒品罪云云。
（二）經查:
    (一)被告乙○○先後2 次以1,000 元之價格販賣第二級毒品甲
      基安非他命毒品予許文華之事實，除據其自白外，並經證
      人許文華於偵查及原審審理中結證屬實（見93年度偵字第
      5890號卷第137 頁、原審卷第120 頁背面）。被告丙○○
      亦曾於偵查中以證人身分具結證稱：「（檢察官提示93年
      11月12日晚上8 點14、18分通訊監察譯文，問：是指何意
      ？）我弟說許文華要買安非他命1,000 元，我弟去交貨，
      有拿到錢，但我弟將錢花掉，毒品是甲○○去外面拿的。
      」、「（檢察官問：你知道甲○○何時又再賣安非他命給
      許文華？）一共2 次，93年11月12日是第2 次，另1 次是
      在9 月或10月，也是1,000 元，也是約在橋頭，毒品是甲○○的，由我弟交給許文華，錢我弟也沒有拿回來。」等
      語屬實（見93年偵字第5890號卷第131 頁），並有該通訊
      監察譯文1 分附卷供憑（見93年警聲搜字第1184號卷第19
      頁）。
    (二)被告甲○○雖否認前開犯行，惟其於偵查時曾自稱：「（
      檢察官問：為何在警方中說無償提供乙○○4 次安非他命
      ？）他說他拿4 次要自己吃，‧‧他另外向我拿過2 次說
      要賣，每次約0.1 公克，一樣在果園裡拿的, 時間也在9
      月底或10月初，賣給何人，我不知道。」等語（見93年度
      偵字第5890號卷第56頁筆錄），與其於原審審理中辯稱不
      知被告乙○○有拿去賣一語，大相逕庭。且被告甲○○亦
      未否認前開卷附通訊監察譯文之內容，並稱：「乙○○每
      次都沒有將錢交給我，我等是想要知道乙○○是否有騙我
      。」等語（見93年偵字第5890號卷第141 頁）。而觀諸通
      訊監察譯文之內容，均係被告甲○○與丙○○談論被告乙○○向許文華收取毒品價金之事。因此，被告甲○○顯然
      知曉被告乙○○向其索取毒品之目的係販售予許文華，而
      非單純供被告乙○○自己吸用而已。否則，被告甲○○應
      無向被告丙○○（即乙○○之姐）查證被告乙○○收取價
      金狀況之必要。再者，被告乙○○於原審審理中亦供稱其
      向被告甲○○索取毒品前，曾向其詢問「有無毒品可賣」
      （原審卷第56頁背面）或以證人身分證稱：「我問甲○○
      說我有朋友想要安非他命。」等語（見原審卷第118 頁）
      ，均與被告甲○○所言「不知乙○○有拿去賣」一語不符
      ，是被告甲○○所辯，尚難採信。
    (三)按正犯與幫助犯之區分，係以行為人之犯意及其所參與之
      行為為判斷之標準。除行為人係以幫助他人犯罪之意思而
      參與，其參與之行為又為犯罪構成要件以外之行為者，為
      幫助犯外；倘行為人雖以幫助他人犯罪之意思而參與，但
      所參與者為犯罪構成要件之行為者，仍為正犯。又行為人
      苟係以自己犯罪之意思而參與，則不論其所參與之行為，
      為犯罪構成要件之行為或構成要件以外之行為，均應以正
      犯論擬。然查販賣毒品，其交易價格及標的物之品質、數
      量之約定，標的物之交付及價金之收取等，均屬犯罪構成
      要件之行為（最高法院95年台上字第4473號判決可參照）
      。本件被告乙○○既向被告甲○○拿取第二級毒品甲基安
      非他命給許文華，並向許文華收取價金1,000 元，其所參
      與之行為不僅交付毒品，又收取價金，此皆是販賣毒品之
      構成要件行為，何況收取之價金亦未轉交給被告甲○○，
      故被告乙○○之行為自與販賣第二級毒品之構成要件相符
      ，無成立幫助施用第二級毒品之餘地。
    (四)次按販賣行為，祇須以營利之意思而販入或賣出，即足構
      成。倘於有償讓與他人之初，係基於營利之意思，並著手
      實施，而因故無法高於購入原價出售，最後不得不以原價
      或低於原價讓與他人時，仍屬販賣行為。苟始終無營利之
      意思，縱以原價或低於原價有償讓與他人，即難謂為販賣
      行為，僅得以轉讓罪論處（最高法院94年度台上字第5317
      號判決可參照）。本件被告乙○○於原審時供稱：我找甲○○問他有無毒品可賣，甲○○說你要拿多少，我說拿壹
      仟元的毒品，他就從他身邊拿出1 包毒品給我，我跟甲○○說我領薪水的時候，我再拿錢給他，我有跟甲○○說是
      我朋友許文華要吸食的，許文華給我的錢我先拿去用，等
      我領到薪水再還給他。」等語（見原審卷第56頁），可知
      被告乙○○並非向被告甲○○以1,000 元之價格販入甲基
      安非他命1 包後，再以平價1,000 元轉讓給許文華，被告
      甲○○販賣之對象並非被告乙○○，而係透過被告乙○○
      給第三人，此由被告丙○○於偵查中以證人身分具結證稱
      ：「我弟說許文華要買安非他命1,000 元，我弟去交貨，
      有拿到錢，但我弟將錢花掉，毒品是甲○○去外面拿的。
      」、「（檢察官問：你知道甲○○何時又再賣安非他命給
      許文華？）一共2 次，93年11 月12 日是第2 次，另1 次
      是在9 月或10月，也是1,000 元，也是約在橋頭，毒品是
      甲○○的，由我弟交給許文華，錢我弟也沒有拿回來。」
      等語屬實（見93年偵字第5890號卷第131 頁），以及被告
      甲○○於偵查時供稱：「（檢察官問：為何在警方中說無
      償提供乙○○4 次安非他命？）他說他拿4 次要自己吃，
      ‧‧他另外向我拿過2 次說要賣，每次約0.1 公克，一樣
      在果園裡拿的, 時間也在9 月底或10月初，賣給何人，我
      不知道。」等語（見93年度偵字第5890號卷第56頁筆錄）
      甚明。可見被告乙○○有販賣毒品牟利之意圖，否則其如
      無營利之意圖，何須甘冒被查獲將被判重罪之風險，而原
      價轉讓毒品給許文華？是被告乙○○之行為亦難僅成立轉
      讓第二級毒品罪。
二、被告甲○○與丙○○共同連續販賣甲基安非他命毒品予陳福
    雄部分（即事實欄一、(二)）:
（一）訊據上訴人即被告甲○○矢口否認前開販賣第二級毒品甲
      基安非他命毒品予陳福雄之事實，辯稱：我有毒品給丙○○，但目的是要給他施用，我不知道他有拿去賣，丙○○
      也從來沒拿錢給我過，我也不認識陳福雄這個人等語（見
      原審卷第62頁背面）。惟訊據被告丙○○則坦承上揭販賣
      第二級毒品甲基安非他命之事實不諱。被告丙○○之選任
      辯護人則以：被告丙○○係幫助陳福雄購買第二級毒品施
      用，應成立幫助施用第二級毒品罪，而非成立共同販賣第
      二級毒品罪，且被告丙○○係向陳福雄拿取5,000 元，再
      以5,000 元向被告甲○○購買，購得後之安非他命原封不
      動交給陳福雄，中間並無任何利益，被告丙○○應僅成立
      轉讓毒品罪，並非成立販賣毒品罪云云。
（二）經查：
    (一)被告丙○○先後2 次以5,000 元之價格販賣第二級毒品甲
      基安非他命予陳福雄之事實，除據其於警詢、偵查、原審
      及本院審理中自白外，並經證人陳福雄於警詢中陳述：「
      （你是否向丙○○買過毒品？何種毒品？購買過幾次？）
      有購買過。安非他命。總共2 次。第1 次是今（93）年10
      月中旬在屏東縣新埤鄉餉潭村進村入口處的紅綠燈下，購
      買壹錢，以新臺幣5,000 元成交。第2 次是今（93 ） 年
      11月1 日在屏東縣新埤鄉餉潭村進村莊入口處的紅綠燈對
      面的土地公廟前，也是購買壹錢以新臺幣5,000 元成交。
      只有我們2 人，第1 次是我先將新臺幣5,000 元給丙○○
      ，然她駕車離開約30分鐘後回來，才將安非他命給我。第
      2 次也是我先將新臺幣5,000 元給丙○○，然後她駕車離
      開約20分鐘後打電話給我說東西放在土地公廟前的花盆，
      並將毒品裝入大衛杜夫菸盒中，叫我自己去拿。這2 次都
      是用透明夾鏈袋包裝。」等情明確（見保三總隊保三貳警
      刑字第093007726 號卷第15頁筆錄。並有被告丙○○與陳
      福雄接洽購買毒品及被告丙○○與甲○○談論毒品售價之
      通訊監察譯文各1 份在卷可憑（見93年警聲搜字第1184
      號卷第9 頁、第10頁）。
    (二)被告甲○○雖否認犯行，惟並未否認前開其與被告丙○○
      間之通訊監察譯文之內容，其於警詢時並稱：「00000000
      00電話是丙○○所持用並與我本人在通話，丙○○問我1
      錢安非他命多少價錢，我跟丙○○說1 錢安非他命要新台
      幣5,500 元才買得到，因為本錢要5,000 元，而且這次東
      西很好。‧‧丙○○只是介紹陳福雄要向我購買安非他命
      。」等語（見保三總隊保三貳警刑字第093007726 號卷(甲)
      第1 頁背面），核與被告潘秀梅就該項通訊監察譯文所陳
      述之內容相符（見保三總隊保三貳警刑字第093007726 號
      卷(乙)第17頁背面），足認被告甲○○與被告丙○○就販賣
      甲基安非他命毒品予陳福雄一事有犯意聯絡及行為分擔，
      且有營利之意圖。被告甲○○空言否認販賣第二級毒品犯
      行，委無可採。
    (三)被告丙○○販賣第二級毒品甲基安非他命給陳福雄之模式
      ，與被告乙○○販賣第二級毒品甲基安非他命給許文華類
      似，差別在於被告丙○○有將價金交給被告甲○○，何況
      當初被告甲○○還告知被告丙○○該些甲基安非他命應賣
      5,500 元，不應只賣5,000 元，可見被告甲○○、丙○○
      有當初即有營利之意圖甚明，因此詳如上所述，被告丙○○無成立幫助施用第二級毒品之餘地，亦難僅成立轉讓第
      二級毒品罪。
三、被告甲○○、丙○○共同寄藏改造手槍及土造子彈（即事實
    欄一、(三)）：
    被告丙○○雖於本院審理時辯稱：不知霹靂袋裡裝有槍彈等
    物等語。然此部分事實，業據被告甲○○、丙○○2 人於警
    詢、偵查及原審審理中坦承不諱，互核情節相符，且有改造
    手槍1 支及土造子彈3 顆扣案供憑，而扣案槍、彈係自被告
    甲○○之住所即屏東縣新埤鄉餉潭村紫靈宮右側鐵皮屋內搜
    索扣得，且經送往內政部警政署刑事警察局鑑定結果，認該
    支手槍係由仿WALTHER 廠PPK/S 型半自動手槍、換裝土造金
    屬槍管改造而成，可以單動方式供擊發適用子彈使用，具有
    殺傷力；而子彈部分則為由直徑9.49mm、長度18.91mm 金屬
    彈殼及直徑8.76mm金屬彈頭組合而成之土造子彈，經試射1
    顆，可擊發，認具殺傷力，此有本院搜索票、內政部警政署
    保安警察第三總隊第二大隊搜索扣押證明筆錄及內政部警政
    署刑事警察局刑鑑字第0930237788號槍彈鑑定書1 份在卷可
    佐（見保三總隊保三貳警刑字第093007726 號卷(乙)第21頁至
    第23頁、93年偵字第5890號卷第104 頁至第109 頁），足見
    被告丙○○於本院所辯，顯係卸責之詞，不足採信，此部分
    事證明確。
四、被告甲○○販賣改造手槍未遂（即事實欄一、(四)）:
（一）訊據被告甲○○固坦認林志豪確曾向其洽購改造手槍，惟
      矢口否認有何販售手槍之犯意，辯稱：當時林志豪向我詢
      問手槍市價時，我告知約4 萬至5 萬之間，但因該手槍為
      我受「松仔」之託寄放，根本不可能賣給林志豪，所以遭
      我拒絕，並不是價錢談不攏才沒有成交等語。
（二）經查：
    (一)此部分事實，業據證人林志豪於原審審理中及被告乙○○
      以證人身分於原審審理中結證屬實（見原審卷第117 頁背
      面至第120 頁、第144 頁、第145 頁）。被告丙○○亦以
      證人身分於原審審理中證稱其確曾於電話中與被告甲○○
      談論林志豪購買手槍之事（見原審卷第105 頁）, 並有通
      訊監察譯文2 紙在卷供憑（見93年警聲搜字第1184號卷第
      14頁、第16頁）及如前所述之改造手槍1 支扣案可稽。
    (二)被告甲○○雖否認販賣槍、彈犯行，並以前揭情詞為辯，
      惟從未否認前開通訊監察譯文內容之真實性，其於警詢中
      經警員提示該等通訊監察譯文後，亦自稱：「有這件事，
      但沒達成交易。」一語甚明（見保三總隊保三貳警刑字第
      093007726 號卷(乙)第6 頁背面）。再觀諸其中93年11月8
      日9 時25分之通訊監察譯文內容（被告甲○○：「你弟弟
      的朋友不是1 個士官要買我那支小槍，另外1 支改造的槍
      。」；被告丙○○：「那要多少？」；被告甲○○：「4
      萬或是5 萬我就賣了。」；被告丙○○：「改的那支嗎？
      被告甲○○：是的，本來我是不想賣的，留那麼多支也沒
      什麼用，妳弟弟的朋友有問過我多少價錢？」；被告丙○○：「好好，我問問我弟弟。」）及93年11月11日16時1
      分之通訊監察譯文內容（被告丙○○：「喂，我弟弟騎摩
      托車下去了，如果他真的很喜歡,5000 、1 萬也好，懂我
      意思嗎？」；被告甲○○：「嗯，他的錢好收嗎？」；被
      告丙○○：「蠻好收，因為他也是軍人,5000 、1 萬也好
      。」；被告甲○○：「知道啦。」）可知，被告甲○○當
      時確有販賣手槍之意，其空言否認有出售該槍之犯意云云
      ，顯非可信。
    (三)又證人林志豪雖於偵查及原審審理中作證時另稱：我當時
      係為查緝案件而向被告甲○○佯稱購買手槍，實則並無購
      槍之意，嗣因我發現被告甲○○持有之手槍似為玩具手槍
      ，無偵辦價值，遂未繼續追查，亦未購槍等語（見原審卷
      第143 頁背面）。然查，證人林志豪係在海巡署服役，其
      得查緝之刑事案件，僅及於自海岸線往上推500 公尺之範
      圍，此已據證人本人於偵審程序中陳明（見93年偵字第58
      90號卷第163 頁、原審卷第145 頁），故本案應非該證人
      林志豪之職權範圍，其事實上並無甘冒被人識破之風險而
      親身前往查緝之必要，何況其如為了查緝，依法應事先向
      長官報備，然卻未見其有該方面之資料可供本院參酌，是
      其所稱查案等語，已有可疑。再者，被告甲○○出示之改
      造手槍係有殺傷力之槍枝，已如前述。被告甲○○亦有出
      售該支手槍之意，則證人林志豪如接續與之周旋、搜證，
      並向警察機關通報，當能一舉查獲，惟其竟自認該手槍係
      玩具手槍而放棄查緝，亦不合常理。此外，又無其他證據
      足資佐證證人林志豪當時確有查緝案件之意，其所謂無買
      槍真意等語，尚非可信。
    (四)綜上所論，本部分事證明確，被告甲○○販賣改造手槍未
      遂犯行，堪以認定。
五、按被告甲○○、丙○○行為後，槍砲彈藥刀械管制條例於94
    年1 月26日修正公布，並於同年月28日生效。原條例第11條
    第1 項因而改列第8 條第1 項，法定刑則由「5 年以上有期
    徒刑，併科新臺幣1,000 萬元以下罰金」提高為「無期徒刑
    或5 年以上有期徒刑，併科新臺幣1,000 萬元以下罰金」；
    原條例第11條第4 項亦隨之改列第8 條第4 項，其法定刑則
    由「1 年以上7 年以下有期徒刑，併科新臺幣700 萬元以下
    罰金」提高為「3 年以上10年以下有期徒刑，併科新臺幣70
    0 萬元以下罰金」，比較修正前後規定，修正前之規定顯然
    有利被告，依刑法第2 條第1 項但書規定，應適用修正前之
    槍砲彈藥刀械管制條例規定論處。至於同條例第12條規定並
    未於該時修正，故無討論新舊法適用問題之必要。是核被告
    甲○○販賣改造手槍未遂之行為，係犯修正前槍砲彈藥刀械
    管制條例第11條第5 項、第1 項之販賣改造手槍未遂罪，其
    已經著手於販賣改造手槍之實施，而尚未完成其販賣，為未
    遂犯。按未遂犯之處罰，刑法於94年1 月7 日經立法院修正
    三讀通過，於94年2 月2 日經總統公布，於95年7 月1 日施
    行，修正後於刑法第25條第2 項規定，而修正前係依刑法第
    26條前段規定，其構成要件並未變更，故依刑法第2 條第1
    項規定新舊法比較結果，應依修正前刑法第26條前段規定按
    既遂犯之刑減輕之。被告甲○○販賣甲基安非他命毒品予許
    文華、陳福雄之行為，則係犯毒品危害防制條例第4 條第2
    項之販賣第二級毒品罪。被告乙○○、丙○○分別販賣甲基
    安非他命毒品予許文華、陳福雄之行為，均係犯毒品危害防
    制條例第4 條第2 項之販賣第二級毒品罪。被告丙○○寄藏
    改造手槍及土製子彈之行為，則係犯修正前槍砲彈藥刀械管
    制條例第11條第4 項之寄藏改造手槍罪及同條例第12條第4
    項之寄藏子彈罪。另按94年1 月7 日立法院修正三讀通過，
    同年2 月2 日公布之刑法第56條、第55條後段關於連續犯、
    牽連犯之規定業已刪除，並自95年7 月1日 開始施行。而新
    法修正施行前被告所犯之連續行為，因行為後新法業已刪除
    連續犯之規定，倘依新法之挸定，被告所犯各罪應依數罪併
    罰之規定分論併罰，依新法第2 條第1 項規定，比較新、舊
    法結果，仍應適用較有利於被告之行為時法律即舊法論以連
    續犯之規定。另依修正後之刑法既已刪除牽連犯之規定，則
    所犯各罪如有牽連關係，惟依新法之規定，應依數罪併罰之
    規定分論併罰。比較新舊法之規定，修正後之規定並非較有
    利於被告，依刑法第2 條第1 項之規定，應適用行為時之法
    律，仍應適用修正前刑法第55條後段牽連犯之規定，從一重
    之處斷。被告甲○○前後數次販賣甲基安非他命之行為，被
    告乙○○、丙○○各先後2 次販賣甲基安非他命毒品之行為
    ，均時間緊接，所犯罪名相同，均係出於概括犯意反覆為之
    ，均為連續犯，爰分別依刑法第56條之規定，各以一罪論，
    並分別依法加重其刑。被告甲○○、丙○○各以一行為同時
    寄藏改造手槍及子彈，均為想像競合犯，應從一重之寄藏改
    造手槍罪處斷（被告甲○○該部分已經撤回上訴）。被告甲○○嗣後販賣改造手槍之行為，則與其寄藏改造手槍之行為
    ，有方法、目的之牽連關係，應依修正前刑法第55條後段規
    定，從一重之販賣改造手槍罪處斷。至於被告甲○○所犯之
    販賣改造手槍罪，與其所犯之連續販賣第二級毒品罪等罪間
    ，犯意各別，罪名不同，應分論併罰。被告丙○○所犯連續
    販賣第二級毒品罪與寄藏改造手槍罪，犯意各別，罪名不同
    ，應分論併罰。被告甲○○與乙○○2 人就連續販賣第二級
    毒品予許文華之行為，以及被告甲○○與丙○○2 人就連續
    販賣第二級毒品予陳福雄之行為及寄藏改造手槍及子彈之行
    為，彼此間分別有犯意聯絡及行為擔，均為共同正犯。
六、原判決以被告甲○○等3 人罪證明確，因予論罪科刑，固非
    無見；惟查：（一）被告甲○○販賣改造手槍未遂之行為，
    係犯修正前槍砲彈藥刀械管制條例第11條第5 項、第1 項之
    販賣改造手槍未遂罪，原審認係犯修正後槍砲彈藥刀械管制
    條例第11條第5 項、第1 項之販賣改造手槍未遂罪，尚有違
    誤。（二）修正前槍砲彈藥刀械管制條例第11條第1 項之法
    定本刑為5 年以上有期徒刑，併科新臺幣1,000 萬元以下罰
    金，被告甲○○販賣改造手槍未遂，原審未依修正前刑法第
    26條前段規定減輕其刑，竟諭知被告甲○○有期徒刑3 年，
    併科罰金新台幣3 萬元，亦有違誤。（三）原判決認被告甲○○及乙○○因販賣毒品所得之2,000 元，及被告甲○○與
    丙○○因販賣毒品所得之10,000 元 ，均應依毒品危害防制
    條例第19條第1 項規定，宣告沒收，並於全部或一部不能沒
    收時，以其財產抵償之，但卻未於據上論結欄引用毒品危害
    防制條例第19條第1 項，尚有未當。（四）原判決於主文欄
    關於被告丙○○部分定應執行刑漏未諭知罰金刑部分，猶有
    未洽。被告甲○○等3 人上訴意旨，均否認犯罪，指摘原判
    決不當，雖無理由，然原判決既有上開可議之處，自屬無可
    維持，應由本院將原判決關於被告甲○○被訴販賣第二級毒
    品、販賣改造手槍未遂及定應執行刑部分，以及被告乙○○
    、丙○○部分均應予撤銷改判。爰審酌被告3 人之智識程度
    ，被告甲○○曾有竊盜、擄人勒贖、妨害秩序、偽造文書、
    偽造有價證券及肅清煙毒條例等犯罪前科（尚未構成累犯，
    卷附臺灣高等法院被告前案紀錄表參照），素行不端，被告
    乙○○及丙○○均無犯罪前科，彼等犯罪動機、目的、手段
    、販售毒品之種類、數量、次數，被告甲○○、丙○○2人
    寄藏槍枝、子彈之種類、數量，其等行為對社會治安之危害
    程度，被告乙○○、丙○○事後均坦承犯行，頗有悔意，被
    告甲○○就販賣毒品及手槍等重大犯罪飾詞置辯，尚無悔改
    之心等一切情狀，分別量處如主文所示之刑，並就被告甲○○及丙○○所處之罰金刑，諭知易服勞役之折算標準，以及
    其2 人部分定應執行刑。又查刑法第51條、第42條業於民國
    94年1 月7 日修正，於同年2 月2 日公布，並於95年7 月1
    日施行。依刑法第51條定應執行刑時，「裁判確定前犯數罪
    ，其中一罪在新法施行前者，亦同（即亦應為新舊法比較）
    。」最高法院95年5 月23日第8 次刑事庭會議決議可資參照
    。被告甲○○、丙○○於裁判確定前所犯數罪均在95年7 月
    1 日之前，修正前刑法第51條規定：「數罪併罰，分別宣告
    其罪之刑，依左列各款定其應執行者：」其中第5 款規定：
    「宣告多數有期徒刑者，於各刑中之最長期以上，各刑合併
    之刑期以下，定其刑期。但不得逾20年。」修正後刑法第51
    條第5 款規定：「宣告多數有期徒刑者，於各刑中之最長期
    以上，各刑合併之刑期以下，定其刑期。但不得逾30年」比
    較結果，修正後刑法對於本件被告甲○○、丙○○而言，亦
    無較不利於行為人可言；然本件被告於犯罪時，刑法第42條
    第2 項前段規定：「易服勞役以1 元以上3 元以下折算1 日
    。」又被告行為時之易服勞役折算標準，業據修正前罰金罰
    鍰提高標準條例第2 條前段規定，就其原定數額提高為100
    倍折算1 日，則本件受刑人行為時之易服勞役折算標準，應
    以銀元300 元折算1 日，即新台幣900 元折算1 日。惟95年
    7 月1 日修正公布施行之刑法第42條第3 項前段規定：「易
    服勞役以新台幣1,000 元、2,000 元或3,000 元折算1 日。
    」比較修正前後之易服勞役折算標準，以修正後之規定，較
    有利於被告，因此被告甲○○、丙○○部分，依修正後刑法
    第51條第5 款及同法第42條第3 項規定，定應執行刑及諭知
    如易服勞役之折算標準。被告甲○○及乙○○因販賣毒品所
    得之2, 000元，及被告甲○○與丙○○因販賣毒品所得之
    10,000元，均應依毒品危害防制條例第19條第1 項規定，宣
    告沒收，並於全部或一部不能沒收時，以其財產抵償之。扣
    案手槍1 支及子彈3 顆，除其中1 顆子彈經試射後已無殺傷
    力外，其餘槍彈均仍係違禁物，應依法宣告沒收。
七、被告甲○○被訴轉讓第二級毒品、寄藏改造手槍及土製子彈
    部分，均經撤回上訴而告確定，併此敘明。
據上論斷，應依刑事訴訟法第369 條第1 項前段、第364 條、第
299 條第1 項前段，毒品危害防制條例第4 條第2 項、第19條第
1 項，（修正前）槍砲彈藥刀械管制條例第11條第第1 項、第4
項、第5 項、第12條第4 項，刑法第11條前段、第2 條第1 項、
第28條、第42條第3 項、第51條第5 款、第38條第1 項第1 款、
修正前刑法第56條、第55條、第26條前段，判決如主文。
本案經檢察官張其主到庭執行職務。
中    華    民    國    95    年    9     月    4     日
                  刑事第二庭    審判長法  官   林正雄
                                      法  官   陳啟造
                                      法  官   黃壽燕
以上正本證明與原本無異。
如不服本判決應於收受本判決後10日內向本院提出上訴書狀，其
未敘述上訴理由者，並得於提起上訴後10日內向本院補提理由書
狀（均須按他造當事人之人數附繕本）「切勿逕送上級法院」。
中    華    民    國    95    年    9     月    4     日
                                      書記官   王婉蓉
附錄本判決論罪科刑法條：
毒品危害防制條例第4 條第2 項
  製造、運輸、販賣第二級毒品者，處無期徒刑或7 年以上有期
  徒刑，得併科新臺幣7 百萬元以下罰金。
（修正前）槍砲彈藥刀械管制條例第11條第1 項
  未經許可，製造、販賣或運輸第4 條第1 項第1 款所稱其他可
  發射金屬或子彈具有殺傷力之各式槍砲者，處5 年以上有期徒
  刑，併科新臺幣1,000 萬元以下罰金。
（修正前）槍砲彈藥刀械管制條例第11條第4 項、第5項：
  未經許可，持有、寄藏或意圖販賣而陳列第一項所列槍砲者，
  處1 年以上7 年以下有期徒刑，併科新臺幣700 萬元以下罰金
  。
  第1 項至第3 項之未遂犯罰之。
  槍砲彈藥刀械管制條例第12條第4 項
  未經許可，持有、寄藏或意圖販賣而陳列子彈者，處5 年以下
  有期徒刑，併科新台幣300 萬元以下罰金。


司法院資訊處製作；財團法人民間司法改革基金會備份。
